臺灣屏東地方法院刑事判決　　　　　　109年度交易字第629號
公　訴　人　臺灣屏東地方檢察署檢察官
被　　　告　林子峰




上列被告因公共危險等案件，經檢察官提起公訴（109 年度偵字
第5282號），被告於準備程序中就被訴事實為有罪之陳述，經本
院告知簡式審判程序之旨，並聽取當事人之意見後，由本院合議
庭裁定改由受命法官獨任進行簡式審判程序，判決如下：
    主  文
林子峰犯不能安全駕駛動力交通工具罪，累犯，處有期徒刑伍月
，如易科罰金，以新臺幣壹仟元折算壹日。又犯無駕駛執照駕車
過失致人於傷罪，處有期徒刑參月，如易科罰金，以新臺幣壹仟
元折算壹日。應執行有期徒刑陸月，如易科罰金，以新臺幣壹仟
元折算壹日。
    事  實
一、林子峰原考領有普通重型機車駕駛執照，嗣因酒後駕車遭吊
    銷，為無駕駛執照之人，復於民國109 年4 月18日上午8 時
    至11時許，在屏東縣某工地飲用保力達藥酒及啤酒後，雖知
    悉血液中酒精濃度達百分之零點零五以上者，不得駕駛動力
    交通工具，竟未待體內之酒精成分完全消退，猶基於酒後不
    能安全駕駛而仍駕駛之犯意，於同日下午3 時40分許，騎乘
    車牌號碼000-000 號普通重型機車上路。嗣林子峰於同日下
    午4 時35分許，騎乘上開機車沿屏東縣內埔鄉永光路由西往
    東方向行駛，行經屏東縣○○鄉○○路0 號處，本應注意車
    前狀況，並隨時採取必要之安全措施；且應注意行車速度，
    應依速限標誌或標線之規定，而依當時天候晴、日間自然光
    線、柏油路面乾燥無缺陷且無障礙物、視距良好，並無不能
    注意之情事，竟因飲酒後影響駕駛之注意力及控制力而疏未
    注意車前狀況即貿然直行，且於速限50公里之路段，以時速
    70餘公里超速行駛，適有張香蘭（所涉過失傷害部分由本院
    另為不受理判決）騎乘車牌號碼000-0000號普通重型機車，
    沿屏東縣內埔鄉永光路由東往西方向行經至上開地點，亦疏
    未注意應在遵行車道內行駛，竟貿然斜向穿越永光路行駛，
    雙方因閃避不及而發生碰撞，致雙方均人車倒地，使林子峰
    受有左側手部挫擦傷、左側肩膀挫擦傷、右側第五腳趾挫傷
    、右膝左小腿及右踝擦傷、右肘擦傷等傷害；張香蘭則受有
    左側脛腓骨開放性骨折及脛骨平台骨折等傷害。嗣林子峰於
    犯罪未被有偵查犯罪職權之機關或公務人員發覺前，在現場
    等候警察前來處理，並於屏東縣政府警察局內埔分局警員接
    獲通報而到達車禍現場尚未發覺犯罪嫌疑人之前，向警員陳
    明其係肇事者，自首並願接受裁判，並經警委託立人醫事檢
    驗所於同年月20日晚間7 時24分許，對林子峰施以抽血檢驗
    ，測得其血液中酒精濃度達168.96mg/dl （換算百分比濃度
    為百分之0.16896 ）而查獲上情。
二、案經張香蘭訴由屏東縣政府警察局內埔分局報告臺灣屏東地
    方檢察署檢察官偵查後起訴。
    理  由
一、上揭犯罪事實，業據被告林子峰於本院審理中坦承不諱（見
    本院卷第83、91頁），並與證人即告訴人張香蘭於警詢及偵
    查中之證述互為相符（見警卷第7 至10頁；偵卷第19至21頁
    ），復有偵查報告、立人醫事檢驗所檢驗報告單、肇事現場
    略圖、車輛肇事報告表、道路交通事故現場圖、道路交通事
    故調查報告表㈠、㈡、屏東縣政府警察局道路交通事故初步
    分析研判表、屏基醫療財團法人屏東基督教醫院109 年4 月
    30日乙種診斷證明書、茂隆骨科醫院於109 年4 月18日乙種
    診斷證明書、交通部公路總局高雄區監理所屏澎區車輛行車
    事故鑑定會鑑定意見書（屏澎區0000000 案）各1 份、證號
    查詢機車駕駛人資料、車輛詳細資料報表、屏東縣政府警察
    局舉發違反道路交通管理事件通知單影本各2 份、道路事故
    現場蒐證照片共89張、監視器影像光碟1 片等件在卷可稽（
    見警卷第29、31、33至35、37、39、41、43、45、47、49、
    51、53、55、59至103 頁；偵卷第23、29至31頁），足認被
    告前揭出於任意性之自白與事實相符，堪為論罪科刑之依據
    。
二、按汽車行駛時，駕駛人應注意車前狀況及兩車併行之間隔，
    並隨時採取必要之安全措施；行車速度，依速限標誌或標線
    之規定；汽車駕駛人有下列情形之一者，不得駕車：二、飲
    用酒類或其他類似物後其吐氣所含酒精濃度達每公升零點一
    五毫克或血液中酒精濃度達百分之零點零三以上，道路交通
    安全規則第93條第1 項第1 款、第94條第3 項、第114 條第
    1 項第2 款分別定有明文。次按汽車駕駛人，爭道行駛有下
    列情形之一者，處新臺幣六百元以上一千八百元以下罰鍰：
    一、不按遵行之方向行駛，道路交通管理處罰條例第45條第
    1 項第1 款亦定有明文。上開規定，為汽機車駕駛人應盡之
    注意義務，被告為曾領有普通重型機車駕駛執照之駕駛人，
    告訴人為領有普通重型機車駕駛執照之駕駛人，有證號查詢
    機車駕駛人資料2 份（見警卷第49、53頁）在卷可查，其等
    對於上開注意義務均難諉為不知，自應確實遵守，以維交通
    安全。而依前引之道路交通事故調查報告表㈠所載當時天候
    晴、日間有自然光線、柏油路面乾燥、無缺陷、無障礙物、
    視距良好，並無不能注意之情事，被告竟疏未注意及此，未
    遵守上開規定，於飲酒後騎乘普通重型機車，沿屏東縣內埔
    鄉永光路段由西往東方向行駛，因飲酒後影響駕駛之注意力
    及控制力而未注意車前狀況即貿然前行，且於速限50公里之
    路段，以時速70餘公里超速行駛，致生本件車禍發生，被告
    應負本件車禍過失之責，至為灼然；而告訴人騎乘普通重型
    機車，行駛於前開路段時，未依車道遵行方向行駛，即貿然
    斜向穿越道路亦有過失甚明。又本件經檢察官送請交通部公
    路總局高雄區監理所屏澎區車輛行車事故鑑定會鑑定，鑑定
    意見認：一、張香蘭駕駛普通重型機車，未依遵行方向斜穿
    道路，為肇事原因。二、林子峰酒精濃度過量（酒測值為0.
    844mg/l ），駕駛普通重型機車，超速行駛（自稱70至80公
    里），未注意車前狀況，並未隨時採取必要之安全措施，同
    為肇事原因。就被告之前揭疏失為肇事原因之一，與本院採
    同一見解，此有該鑑定會之109 年9 月30 日屏澎區0000000
    號案鑑定意見書1 份附卷可稽（見偵卷第29至31頁），益徵
    被告就本件車禍事故之發生有過失責任甚明。又被告之過失
    行為，與告訴人之受傷結果間，具有相當因果關係。至告訴
    人於案發當時，騎乘普通重型機車未依車道遵行方向行駛，
    固同為肇事原因，惟刑事責任之認定，並不因告訴人與有過
    失，而免除被告之過失責任，被害人與有過失之情節輕重，
    僅係酌定雙方民事上損害賠償責任之依據，並不影響被告所
    犯刑事責任之罪責，併此敘明。綜上，本件事證明確，被告
    上開犯行堪已認定，應予法論科。
三、論罪科刑
㈠、核被告所為，係犯刑法第185 條之3 第1 項第1 款之不能安
    全駕駛動力交通工具罪，道路交通管理處罰條例第86條第1
    項、刑法第284 條前段之無駕駛執照駕車因過失致人受傷罪
    。至公訴意旨認被告所為係構成刑法第284 條前段之過失傷
    害罪嫌，僅依道路交通管理處罰條例第86條第1 項規定加重
    其刑，容有未洽，惟因基本社會事實同一，且經本院告知前
    揭論罪之罪名後（見本院卷第118 頁），已無礙被告防禦權
    之行使，爰依刑事訴訟法第300 條規定，予以變更起訴法條
    。
㈡、被告所犯上開2 罪間，罪名各別，行為互殊，應予分論併罰
    。
㈢、被告所犯無駕駛執照駕車因過失致人受傷部分，應依道路交
    通管理處罰條例第86條第1 項規定加重其刑。
㈣、又被告前因不能安全駕駛案件，經本院以108 年度交簡字第
    2401號判決判處有期徒刑2 月確定，於109 年4 月7 日易科
    罰金執行完畢乙情，有臺灣高等法院被告前案紀錄表在卷可
    憑（見本院卷第23至24頁），其於有期徒刑執行完畢後5 年
    內，故意再犯本案有期徒刑以上之不能安全駕駛動力交通工
    具罪，為累犯。參酌司法院釋字第775 號解釋意旨，本院審
    酌被告所犯不能駕駛動力交通工具罪部分，與前揭徒刑執行
    完畢之案件罪質相同，被告再犯相同之公共危險案件，顯見
    被告未能悔悟酒後駕車之危險及過錯，足認其對於刑罰反應
    力薄弱，爰依刑法第47條第1 項規定加重其刑。
㈤、又被告於肇事後，留在現場，於具有偵查犯罪權限之公務員
    或機關知悉何人為肇事者前，向到場處理本案交通事故之承
    辦警員自承為肇事人，有道路交通事故肇事人自首情形紀錄
    表1 份附卷可參（見警卷第33頁），且未逃避而接受本院裁
    判，堪認符合自首之要件，爰就被告所犯過失傷害部分，依
    刑法第62條前段規定減輕其刑。
㈥、按刑有加重及減輕者，先加後減，刑法第71條第1 項定有明
    文。查被告所犯過失傷害部分，同時有刑之加重及減輕事由
    ，爰依法先加後減之。
㈦、爰審酌被告明知其先前所考領之駕駛執照已遭監理單位逕行
    註銷，依法本為禁止駕車上路之人，且知悉酒後駕車除危害
    自身安全外，亦將對其他用路人之生命、身體及財產造成高
    度危險，竟仍置大眾行車之公共安全於不顧，於血液中酒精
    濃度達百分之0.05以上之情形下，仍執意駕車上路，復疏未
    注意而致生本案道路交通事故，使告訴人受有前揭傷害，對
    於道路交通安全所生危害非輕，所為實有不該，而被告雖已
    與告訴人達成調解，然事後僅履行部分賠償，並未按期履行
    調解內容，有本院調解筆錄1 份、公務電話紀錄3 份在卷可
    考（本院第33至34、39、51、53頁），且被告於本院審理中
    自陳：剩餘的款項我沒有能力支付，也沒有意願再支付等語
    （見本院卷第83頁），亦應為被告不利之考量；惟念及被告
    犯後終能坦承犯行之態度，復兼衡被告刑事前科紀錄之素行
    （構成累犯部分不重複評價），有臺灣高等法院被告前案紀
    錄表1 份在卷可佐（見本院卷第23至24頁），被告及告訴人
    於本件車禍中同為肇事原因之過失程度，暨被告自陳高職畢
    業之智識程度，案發時在工廠上班、月收入新臺幣（下同）
    約2 萬3,000 元，未婚、無子女之家庭生活、經濟狀況（見
    本院卷第91頁）等一切情狀，分別量處如主文所示之刑，並
    均諭知易科罰金之折算標準。復衡以被告上開犯行之時間雖
    相近，但罪質及所侵害之法益不同，考量整體犯罪過程之各
    罪關係、所侵害法益之相關性、數罪對法益侵害之加重效應
    及罪數所反應行為人人格及犯罪傾向等情狀，予以綜合判斷
    ，定其應執行之刑如主文所示，復諭知易科罰金之折算標準
    。
據上論斷，應依刑事訴訟法第273 條之1 第1 項、第299 條第1
項前段、第300 條，道路交通管理處罰條例第86條第1 項，刑法
第11條前段、第185 條之3 第1 項第1 款、第284 條前段、第47
條1 項、第62條前段、第41條第1 項前段、第51條第5 款，刑法
施行法第1 條之1 第1 項，判決如主文。
本案經檢察官陳新君提起公訴，檢察官王雪鴻到庭執行職務。
中    華    民    國  110     年    10    月    29    日
                  刑事第三庭    法  官  黃虹蓁
以上正本證明與原本無異。
如不服本判決應於收受判決後20日內向本院提出上訴書狀，並應
敘述具體理由；其未敘述上訴理由者，應於上訴期間屆滿後20日
內向本院補提理由書（均須按他造當事人之人數附繕本）「切勿
逕送上級法院」。
中    華    民    國   110    年    10    月    29    日
                                書記官  陳恩慈
附錄本案論罪科刑法條：
刑法第185條之3第1項第1款
駕駛動力交通工具而有下列情形之一者，處2 年以下有期徒刑，
得併科20萬元以下罰金：
一、吐氣所含酒精濃度達每公升零點二五毫克或血液中酒精濃度
    達百分之零點零五以上。
刑法第284條
因過失傷害人者，處一年以下有期徒刑、拘役或十萬元以下罰金
；致重傷者，處三年以下有期徒刑、拘役或三十萬元以下罰金。